【裁判字號】    97,消債更,82
【裁判日期】    971009
【裁判案由】    聲請更生程序
【裁判全文】
臺灣苗栗地方法院民事裁定            97年度消債更字第82號
聲  請  人
即  債務人  甲○○
                        3號
上列債務人聲請更生事件，本院裁定如下：
    主  文
聲請人即債務人甲○○自中華民國九十七年十月九日十六時起開
始更生程序。
    理  由
一、按債務人不能清償債務或有不能清償之虞，且無擔保或無優
    先權之債務總額未逾新臺幣（下同）1,200 萬元者，於法院
    裁定開始清算程序或宣告破產前，得向法院聲請更生，消費
    者債務清理條例第3 條、第42條第1 項定有明文。債務人與
    金融機構協商成立者，不得聲請更生或清算，但因不可歸責
    於己之事由，致履行顯有重大困難者，不在此限。前項規定
    ，於消費者債務清理條例施行前，債務人依金融主管機關協
    調成立之中華民國銀行公會會員辦理消費金融案件無擔保債
    務協商機制與金融機構成立之協商準用之，同條例第151 條
    第5 、6 項亦有明定。
二、債務人聲請意旨略以：其因有不能清償債務之情事，遂依照
    中華民國銀行公會會員辦理消費金融案件無擔保債務協商機
    制與最大債權銀行台新國際商業銀行（下稱台新銀行）成立
    協商，協商條件為債務人每月應清償17,828元。然債務人每
    月薪資僅19,500元，尚須支付房貸利息每月共25,805元，及
    家庭生活開銷每月10,791元（不含保險費及各項稅捐），顯
    無法負擔協商成立之每月應清償金額，不得已四處向親友告
    貸繳款，苦撐至民國97年5 月終告無力繼續繳款而毀諾，係
    屬不可歸責於己之事由致履行顯有重大困難，復未經法院裁
    定開始清算程序或破產宣告，爰向本院聲請更生等語。
三、查債務人無擔保或無優先權之債務總額為1,577,086 元，未
    逾1,200 萬元，其前於95年10月11日依照中華民國銀行公會
    會員辦理消費金融案件無擔保債務協商機制與最大債權銀行
    台新銀行成立協商，每月應清償17,828元，嗣於97年5 月毀
    諾等情，業據債務人提出協議書及債權人清冊為證，並經本
    院依職權向台新銀行查證屬實，有該銀行97年8 月5 日函在
    卷可考，自堪採信。審酌債務人係因夫於89年間因工廠裁員
    ，為謀生計，遂向銀行貸款，由夫攜至越南創業，開設成衣
    工廠，復因生意週轉及應付家庭開銷之故，而以信用卡、現
    金卡陸續向銀行借款；而債務人之夫95年間平均每月匯給債
    務人34,559元，96年間平均每月匯款金額則銳減至18,973元
    ，此有債務人提出之郵局及銀行存摺在卷可憑，上開金額支
    付房貸利息猶有不足；參以債務人每月薪資僅19,500元，扣
    除依一般生活水準所認相當之家庭基本生活開銷每月10,000
    元（註：債務人與公公同住，尚須扶養公公），則債務人顯
    無法負擔協商成立之每月應清償金額至明。衡諸債務人雖有
    前述還款之困難，惟仍勉力繼續繳納至97年5 月始毀諾，堪
    認債務人尚有還款之誠意，並非惡意毀諾。綜上各節，足認
    債務人並非惡意毀棄前開協議之履行。債務人主張其有不可
    歸責於己之事由致履行顯有困難，洵屬可採。此外復查無債
    務人有經法院裁定開始清算或宣告破產之情事，從而其請求
    依消費者債務清理條例裁定准予更生，揆諸首揭規定，核無
    不合，應予准許。
四、債務人更生之聲請既經准許，對於債務人即不得開始或繼續
    訴訟及強制執行程序，消費者債務清理條例第48條第2 項定
    有明文，是其保全處分之請求，已無必要，併此敘明。
中    華    民    國    97    年    10    月    9     日
                  民事庭法  官  黃佩韻
以上正本係照原本作成。
本件不得抗告。
本裁定已於97年10月9日16時公告。
中    華    民    國    97    年    10    月    9     日
                        書記官  黃正中


司法院資訊處製作；財團法人民間司法改革基金會備份。
